【裁判字號】    98,台上,7828
【裁判日期】    981224
【裁判案由】    違反槍砲彈藥刀械管制條例等罪
【裁判全文】
最高法院刑事判決            九十八年度台上字第七八二八號
上  訴  人  甲○○原名李泊峰.
            乙○○
            丙○○
上 列一 人
選任辯護人  陳建良律師
上  訴  人  丁○○  男民國○○年○月○○日生
                    身分證統一編號：Ｚ000000000
                    住台灣省彰化縣花壇鄉○○村○○街20
                    巷4號（已死亡）
            戊○○  男民國○○年○月○○日生
                    身分證統一編號：Ｚ000000000
                    住台灣省台中縣太平市○○路○段19巷
                    5號
                    居台灣省台中市○區○○○路2段127號
                    2樓
上列上訴人等因違反槍砲彈藥刀械管制條例等罪案件，不服台灣
高等法院台中分院中華民國九十六年五月三十日第二審判決（九
十六年度上訴字第一四二號；起訴案號：台灣台中地方法院檢察
署九十三年度偵字第七四三七、九五四五、九六四三、一０五六
二、一一三六０、一四七二二號），提起上訴，本院判決如下：
    主  文
上訴駁回。
    理  由
壹、上訴人乙○○部分
查第三審上訴書狀，應敘述上訴之理由，其未敘述者，得於提起
上訴後十日內補提理由書於原審法院，已逾上述期間，而於第三
審法院未判決前仍未提出上訴理由書狀者，第三審法院應以判決
駁回之，刑事訴訟法第三百八十二條第一項、第三百九十五條後
段規定甚明。本件上訴人乙○○因違反槍砲彈藥刀械管制條例等
罪案件，不服原審判決，於民國九十六年六月十四日提起上訴，
並未敘述理由，迄今逾期已久，於本院未判決前仍未提出，依上
開規定，其上訴自非合法，應予駁回。
貳、按刑事訴訟法第三百七十七條規定，上訴於第三審法院，非
以判決違背法令為理由，不得為之。是提起第三審上訴，應以原
判決違背法令為理由，係屬法定要件。如果上訴理由書狀並未依
據卷內訴訟資料，具體指摘原判決不適用何種法則或如何適用不
當，或所指摘原判決違法情事，顯與法律規定得為第三審上訴理
由之違法情形，不相適合時，均應認其上訴為違背法律上之程式
，予以駁回。
一、上訴人甲○○（原名李泊峰）、丙○○及丁○○部分
(一)、甲○○上訴意旨略謂：1.原審共同被告陳勇男（已經判刑確
定）自警詢、偵查，迄歷審止，根本不曾供稱扣案之槍、彈，係
甲○○於民國九十三年三月間交伊保管，衡以其在原審以證人身
分作證所言：二支槍均係甲○○寄放，時間係在「案發後過幾天
」，嗣又稱「不記得」一節，其實甲○○自案發當時（同年四月
三日）中槍送醫急救，迄同月八日槍枝遭警搜獲，一直住院為警
戒護，如何轉手槍枝，顯見陳勇男之證詞，殊無可信，原審竟仍
採用，已違經驗法則；其憑空認定共同持有槍、彈之初始時間，
亦有認定事實不憑證據與判決理由不備之違誤；其中關於持有子
彈之數量，僅憑扣案數目及槍戰現場發現遺留彈殼、彈頭各一顆
，作為認定依據，未將之與槍枝相比對，仍嫌調查未盡、理由欠
周。2.關於甲○○被訴共同持槍妨害被害人趙志剛、蔡玉婷自由
一節，該二被害人在審判中均改口略謂未看見槍、沒有被控制等
語，原判決仍採用其等先前警詢時所為不利於甲○○之審判外陳
述，並未指出此傳聞證據如何具有特別可信之情況，難謂無判決
不備理由之違失。3.林岳昇（已經第一審法院通緝）、乙○○、
丙○○均於警詢時，供明陳勇男並未在台中縣大里市○○路○段
「大買家量販店」前面之槍戰現場，要與甲○○迭在警詢、偵查
及第一審所述相同，陳勇男雖自己在警詢時供承伊有持槍到場、
對空鳴槍之事，嗣在審理中即表明當時因遭警威脅，而為不實陳
述之情，原審卻仍為甲○○偕同上揭諸人攜槍參與槍戰之事實認
定，當有「判決不備理由」之違誤。4.檢察官既未舉證證明甲○
○、陳勇男於共同持有系爭槍、彈之初始，並非意圖供犯罪之用
，原審在無何憑證之情形下，逕認其等持有槍、彈，與嗣後發生
持槍挾人之事，非具有方法目的之牽連犯關係，不依裁判上一罪
處斷，而予以分論併罰，實有判決不適用法則之違法。(二)、丙○
○上訴意旨略稱：縱然陳勇男在警詢時，自白其有先後於九十三
年三月二十六日及同年四月三日持槍押人與開槍對擊之事，但被
押之趙志剛、蔡玉婷既僅指認遭丙○○、陳勇男等五人挾持上車
，且言明持槍之人「不在警方所查獲之嫌疑人內」，即指明陳勇
男非持槍之歹徒；槍戰現場僅遺有彈殼、彈頭，豈能逕認係陳勇
男上揭自白所謂之槍枝所發射？原審在無其他補強證據之情況下
，遽憑陳勇男不實之自白，認定丙○○有與陳勇男共同持有槍、
彈犯行，論以共同正犯，顯有認定事實不憑證據、違背論理法則
、判決不備理由之違法。(三)、丁○○上訴意旨略為：伊固應甲○
○之邀，夥同陳勇男等人助陣押人及談判，但押人、談判並非一
定必需使用槍、彈，亦未必知悉同夥之他人攜持槍、彈前往，尤
以陳勇男坦言：「其他的被告並不知有這二把槍」，原判決就此
有利於丁○○之證據不加採納，復未說明其理由，應認有判決不
備理由之違失各云云。惟查：證據之取捨及其證明力之判斷與事
實之認定，俱屬事實審法院自由判斷裁量之職權，此項自由判斷
職權之行使，倘不違背客觀存在之經驗法則及論理法則，即無違
法可指，觀諸刑事訴訟法第一百五十五條第一項規定意旨甚明，
自難任憑己意，指摘為違法，而據為上訴第三審之適法理由。且
法院憑以認定犯罪事實之證據，並不悉以直接證據為限，即綜合
各種直接、間接證據，本於推理作用，為其認定犯罪事實之基礎
，並非法所不許。又供述證據雖前後稍有差異或矛盾，如其基本
事實之陳述尚無不同，事實審法院並非不得本於經驗法則，斟酌
其他情形，作合理之比較，定其取捨，非謂其中一有不符，即應
全部不予採信。再同法第三百七十九條第十款所稱應於審判期日
調查之證據，係指與待證事實有重要關係，在客觀上認為有調查
之必要性，為認定事實、適用法律之基礎者而言，如事實並無不
明，自毋庸為無益之調查，亦無證據調查未盡之違法可言。本件
原判決主要係依憑甲○○在第一審，坦承確有邀約一夥六、七人
，強迫趙志剛、蔡玉婷，妨害其自由，而「非心甘情願跟我們在
一起」；乙○○在警詢時，坦言夥同李邦訓、林岳昇、丁○○、
黃建智（業經第一審判刑確定）、陳勇男等人，強押趙、蔡二被
害人；丙○○在警詢時，直陳伊等將綽號「小剛」之人強押上車
，由伊與林岳昇負責看管「小剛」及一女子；陳勇男在偵查中，
詳稱伊等共乘二車前往押人，伊並攜帶一把銀色改造手槍，嗣後
談判時，伊並持該槍射擊，槍係甲○○所有；黃建智在警詢時，
更直承將趙志剛（和蔡玉婷）押至（甲○○提供員工所住之）宿
舍，住林岳昇、乙○○之房間，第三天被乘隙逃走；趙志剛指訴
遭歹徒持扣案之銀色改造手槍押走拘禁三天；蔡玉婷亦指稱歹徒
持上揭手槍強押、拘禁伊與趙志剛三天，歹徒為丙○○、丁○○
、黃建智、乙○○、陳勇男等人各等語之供述（各共同被告在偵
查及審理中均依證人身分具結後供證，審理中並行交互詰問）；
扣案之槍、彈；鑑定具有殺傷力之鑑定書；現場遺留之彈殼、彈
頭；槍擊現場照片（含拾獲彈殼、勘查環境照片）；車輛遭槍擊
狀況之照片等證據資料，乃認定此部分各上訴人皆有如原判決事
實欄所載之犯行，因而撤銷其等之第一審科刑判決，仍適用對其
等有利之行為時刑法，論處甲○○、丙○○、丁○○均共同未經
許可，持有可發射子彈具有殺傷力之改造手槍罪刑，另論處甲○
○共同私行拘禁罪刑。並說明陳勇男係甲○○之員工，甲○○並
提供宿舍給予住居，甲○○糾眾將與其有債務糾紛之趙志剛押往
該宿舍拘禁，無論押人之際或趙志剛逃出後相約談判之時，悉由
陳勇男攜帶甲○○之槍、彈在場，足見上揭各相關人間具有犯意
聯絡、行為分擔；警員龍玉傑到庭具結供證無威脅陳勇男為不實
警詢供述之情，其他各共同被告對自身之警詢自白任意性均無何
爭執，復與趙志剛、蔡玉婷警詢陳述及扣案證物相契合，此等先
前陳述，應認具有較諸審理中翻供難採之供詞為可信之特別情況
，更為證明犯罪事實所需，屬適格之證據；趙志剛、蔡玉婷在審
理中亦改口或稱不確定或謂無受害，要與甲○○等人之審判外自
白或槍、彈等非供述證據齟齬，仍應認趙、蔡二人在警詢時之供
述，具有較為可信之特別情況；甲○○、陳勇男咸不曾供稱係為
向趙志剛強行索債而準備槍、彈共同持有，且既有二枝槍，卻僅
以其中一把攜出行兇，足見持有槍、彈之初，非具供特定犯罪使
用之意，自應二罪俱發、各論併罰；至丙○○、丁○○雖因與甲
○○、陳勇男一起押人、槍戰，純在行動之際知悉而參與，所犯
非法持有槍、彈及私行拘禁罪，應依想像競合犯論擬。所為之事
實認定、得心證理由，俱有卷內各證據資料可稽，自形式上觀察
，並不違背客觀存在之經驗法則、論理法則。原審既就各項直接
、間接證據，本於合理之推論而為綜合判斷，事證已臻明確。各
上訴意旨置原判決已明白論斷之事項於不顧，任憑己意指摘為違
法，且猶為單純之事實爭執，尚難認為適法之第三審上訴理由。
依上說明，應認此部分之上訴皆為違背法律上之程式，予以駁回
。
二、上訴人戊○○部分
戊○○上訴意旨略稱：(一)、伊無犯罪紀錄，此次犯罪後坦認過錯
，態度良好，原審竟量以有期徒刑六年，相較於共同正犯王定華
屬累犯，僅宣告有期徒刑六年四月，實嫌過重，顯違罪刑相當之
比例原則。(二)、原判決就公訴意旨所指涉嫌殺人未遂部分，認應
不成立該罪名，而僅止於傷害程度，並以此輕罪名未據被害人提
出告訴，乃以不另諭知不受理判決之方式處理，卻漏未詳細說明
此部分與宣告罪刑之非法持有手槍部分間，何以具有牽連犯關係
，應有判決理由欠備之違失云云。惟查：關於宣告刑之量定，係
實體法上賦予法院得為自由裁量之事項，倘於科刑時，已以行為
人之責任作為基礎，斟酌刑法第五十七條所列各款事項，並未逾
越法定刑度，客觀上亦無顯然濫權情形，即難任意指為違法，而
資為合法之第三審上訴理由。原判決已於理由四內，載明係審酌
戊○○正值青壯，不知守法自重，奮發向上，竟違法持有槍、彈
，對社會及不特定人之安全威脅與危害程度頗深，且用以逞兇鬥
狠，對社會治安造成具體危害，應予非難，尤其所持之手槍為制
式，多達二支，姑念坦認過錯，態度不惡等一切情狀，乃量處有
期徒刑六年，併科罰金新台幣（下同）十五萬元，既仍在五年以
上有期徒刑，併科罰金一千萬元以下之法定範圍之內，客觀上難
認有濫權情事，即無違法、失當可指。原判決又於理由五內，敘
明係因檢察官認戊○○對於甲○○、李先恩開槍，與其持有手槍
行為間，有裁判上一罪之牽連犯關係，乃就審理後認定僅止傷害
一情，欠缺告訴之追訴要件，而不另為不受理之諭知。經核於法
並無不合。戊○○上訴意旨未細繹原判決所明載之內容，遽憑己
意妄加指摘，殊難認為已經具備合法上訴第三審之形式要件。依
上說明，應認其上訴亦為違背法律上之程式，同予駁回。
據上論結，應依刑事訴訟法第三百九十五條，判決如主文。
中    華    民    國  九十八  年   十二   月  二十四  日
                      最高法院刑事第十庭
                          審判長法官  花  滿  堂
                                法官  黃  正  興
                                法官  陳  東  誥
                                法官  林  錦  芳
                                法官  洪  昌  宏
      本件正本證明與原本無異
                                      書  記  官
中    華    民    國  九十八  年   十二   月  二十八  日
                                                      V

司法院資訊處製作；財團法人民間司法改革基金會備份。
